【裁判字號】    96,訴,2169
【裁判日期】    970122
【裁判案由】    違反槍砲彈藥刀械管制條例
【裁判全文】
臺灣彰化地方法院刑事判決              96年度訴字第2169號
公  訴  人  臺灣彰化地方法院檢察署檢察官
被      告  乙○○
指定辯護人  本院公設辯護人甲○○
上列被告因違反槍砲彈藥刀械管制條例案件，經檢察官提起公訴
（96年度偵字第8715號），本院判決如下：
    主    文
乙○○未經許可，持有可發射子彈具有殺傷力之改造手槍，處有
期徒刑參年陸月，併科罰金新臺幣伍萬元，罰金如易服勞役，以
新臺幣壹仟元折算壹日。扣案之改造手槍壹把（槍枝管制編號
0000000000號)，沒收。
    犯罪事實
一、乙○○於民國 (下同)96年9月13日14時許，在彰化縣花壇鄉
    ○○路某處廢棄廠房，發現仿HIGH STANDARD廠半自動手槍
    所製造，車通金屬槍管內阻鐵而成，擊發功能正常，可供擊
    發適用子彈，具有殺傷力之之改造手槍1把（槍枝管制編號
    0000000000號），竟未經許可而持有之，置於其位在彰化縣
    彰化市福山里西南莊114號之住處。嗣於同月18日8時30分許
    ，為警持搜索票在其上址住處查獲，並扣得上開具殺傷力之
    改造手槍1把。
二、案經彰化縣警察局彰化分局報請臺灣彰化地方法院檢察署檢
    察官偵查起訴。
    理    由
壹、程序部分：
一、按刑事訴訟法第159條之4對於具有高度特別可信之文書如公
    務文書等，在兼具公示性、例行性或機械性、良心性及制裁
    性等原則下，雖屬傳聞證據，例外容許作為證據使用。因此
    ，採取容許特信性文書作為證據，應注意該文書之製作，是
    否係於例行性的公務或業務過程中，基於觀察或發現而當場
    或即時記載之特徵（最高法院94年臺上字第1361號判決意旨
    參照）。本件內政部警政署刑事警察局槍彈鑑定書、彰化縣
    警察局刀械鑑驗小組鑑驗結果固屬被告以外之人於審判外之
    書面陳述，惟上開鑑定文書係該局實施鑑定之人員依專業知
    識經驗就送鑑事項，於例行之公務中，機械性陳述其判斷意
    見，記載於鑑驗通知書上以為證明具有殺傷力等情，且查無
    顯不可信之情況，是上開鑑定文書之性質為公務員職務上製
    作之證明文書，依刑事訴訟法第159條之4第1款規定，自有
    證據能力。
二、此外，本案下揭引用之供述證據及非供述證據，均經本院依
    法踐行調查證據程序，而公訴人、被告及指定辯護人均同意
    各該證據具有證據能力，且亦查無依法應排除其證據能力之
    情形，是後述所引用證據之證據能力均無疑義。
貳、實體部分：
一、訊被告乙○○固坦承其有於前揭時、地持手扣案之改造手槍
    及十字弓為警查獲之事實，惟否認其有犯罪，辯稱：扣案之
    改造手槍槍管並非鋼造，槍管亦已彎曲，伊有詢問從事玩具
    槍販賣業務之朋友邢明強，據邢明強告知該改造手槍並無殺
    傷力。又扣案之十字弓並無弓弦，無法擊發，亦無殺傷力云
    云。經查：
(一)、扣案之上開改造手槍，經警送內政部警政署刑事警察局鑑定
    結果，認送鑑改造手槍1枝（槍枝管制編號0000000000），
    係由仿HIGH STANDARD廠半自動手槍製造之槍枝，車通金屬
    槍管內阻鐵而成，擊發功能正常，可供擊發適用子彈，認具
    殺傷力，有該局96年10月15日刑鑑字第0960149496號槍彈鑑
    定書1份在卷可稽，堪信屬實。
(二)、扣案之改造手槍，其槍枝之材質係何種金屬及槍管是否無彎
    曲，縱使與其槍枝之性能程度有所影響，但如其擊發子彈之
    性能仍存在，即係具有殺傷力而屬槍砲彈藥刀械管制條例所
    管制之槍枝。而塑膠材質，尚能製出具有殺傷力之槍枝，此
    為實務上所常見，本件扣案之改造手槍，其槍管係金屬材質
    ，已如鑑定書所述，其具有殺傷力，應屬合理。且槍管彎曲
    時，以稍小口徑子彈置入，仍可擊發，何況依卷附槍彈鑑定
    書之槍管相片所攝情形觀之，扣案之改造手槍，其槍管並無
    明顯彎曲，復未發現有不能置入子彈擊發之情形。本件扣案
    之槍枝，復經鑑定可擊發子彈，已如上開鑑定書所述，該改
    造手槍自屬槍砲彈藥刀械管制條例所管制之槍枝。被告以上
    開槍枝並非鋼造及槍管已彎曲之辯解，不足為上開槍枝無殺
    傷力之論據。
(三)、被告雖又辯稱：伊有詢問從事玩具槍販賣業務之朋友邢明強
    ，據邢明強告知該改造手槍並無殺傷力云云，惟邢明強並非
    從事鑑定槍枝是否具有殺傷力之專業人員，對於槍枝是否具
    有殺傷力，自無鑑定之專業能力，被告於檢察官訊問時自承
    其在明道大學夜間部就讀，係有相當智識能力之人。且被告
    於本院審理時亦供稱：有服兵役及有接觸過步槍等情，足見
    被告係對槍枝有一定程度認識之人。故被告對於邢明強並無
    鑑定槍枝是否具有殺傷力之專業能力，自有所知。而扣案之
    槍枝係屬金屬槍管，已如前述，自其外型亦法辨別係無殺傷
    力之槍枝，被告於警詢、檢察官訊問及本院審理訊問時亦未
    表示其知該槍枝之前手為何人，則該槍枝之由來經過如何，
    實有疑問，一般人發現此種槍枝，當係謹慎應對，以免為警
    懷疑係曾持該槍枝作案之人，則被告應無輕易聽信無鑑定專
    業之邢明強所言，而認扣案之改造手槍並無殺傷力，單純為
    收藏目的，輕率加以持有之理。矧被告對於扣案槍枝之槍管
    是否彎曲及材質如何，均有所注意，可見被告對於槍枝之構
    造有相當之瞭解，其就扣案之改造手槍，已經車通槍管內阻
    鐵，擊發功能正常，可供擊發適用子彈一節，應有所認識，
    自不致輕易聽信邢明強所言而認扣案之改造手槍無殺傷力。
    是指定辯護人即本院公設辯護人雖請求傳證人邢明強以證明
    邢明強有告知被告扣案之改造手槍並無殺傷力之事實，尚無
    必要。
(四)、綜上所述，被告上開辯解顯係推諉卸責之詞，殊無足取。前
    揭犯行，事證明確，洵堪認定。
二、核被告所為，係犯槍砲彈藥刀械管制條例第8條第4項未經許
    可持有可發射子彈具有殺傷力之槍枝罪。被告持有上開槍枝
    並外涉及其他刑事案件，且係在住處為警查獲持有上開槍枝
    ，除單純持有具有殺傷力之槍枝外，尚未以扣案之槍枝為害
    社會治安，爰審酌上情、被告犯罪之動機、智識程度為大學
    學生、手段、所生危害及其犯後態度仍否認犯罪等一切情狀
    ，量處如主文所示之刑，並依法諭知易服勞役之折算標準，
    以示懲儆。又扣案之改造手槍係屬違禁物，爰依法宣告沒收
    。
三、公訴意旨另略以：被告於96年9月13日14時許，在彰化縣花
    壇鄉○○路某處廢棄廠房，另發現槍砲彈藥刀械管制條例所
    管制之十字弓1把，竟未經許可而持有之，置於其位在彰化
    縣彰化市福山里西南莊114號之住處。嗣於同月18日8時30
    分許，為警持搜索票在其上址住處查獲，並扣得上開十字弓
    1把。因認被告涉有槍砲彈藥刀械管制條例第14條第3項之持
    有刀械罪嫌。按犯罪事實應依證據認定之，無證據不得認定
    犯罪事實；不能證明被告犯罪者，應諭知無罪之判決，刑事
    訴訟法第154條第2項、第301條第1項分別定有明文。次按刑
    事訴訟法第156條第2項規定，被告雖經自白，仍應調查其他
    必要之證據，以察其是否與事實相符。立法目的乃欲以補強
    證據擔保自白之真實性；亦即以補強證據之存在，藉之限制
    自白在證據上之價值。而所謂補強證據，則指除該自白本身
    外，其他足資以證明自白之犯罪事實確具有相當程度真實性
    之證據而言。雖其所補強者，非以事實之全部為必要，但亦
    須因補強證據與自白之相互利用，而足使犯罪事實獲得確信
    者，始足當之。查本件公訴人認被告涉有上揭犯行，係以被
    告自白及彰化縣警察局刀械鑑驗小組鑑驗報告1件為其主要
    論據。惟訊之被告固不否認有於上揭時、地持有上開十字弓
    1 把，然辯稱：該十字弓並沒有弓弦等語。經查：
(一)、被告所持有為警查獲之十字弓確無弓弦，此有查獲十字弓之
    相片附卷可稽。
(二)、十字弓若無弓弦不能發射，本件被告所持有之十字弓並無加
    裝弓弦，且被告亦未被查獲持有得隨時供裝配之弓弦，從而
    該十字弓之現狀並無立即之危險情況，尚難認為具有具有殺
    傷力，彰化縣警察局刀械鑑驗小組鑑驗報告並無斟酌此部分
    情節，其鑑定結果尚難認為正確，扣案之十字弓應非槍砲彈
    藥刀械管制條例所管制之刀械。
(三)、綜上所述，有關被告涉及未經許可持有刀械十字弓部分，本
    院無從形成有罪之確信。此外，復查無其他積極證據足資認
    定被告確有公訴意旨所指違反槍砲彈藥刀械管制條例第14條
    第1項未經許可持有刀械之犯行，既不能證明被告此部分之
    犯罪，此部分本應為被告無罪之諭知，惟依公訴意旨此部分
    與前揭有罪部分具有想像競合犯之裁判上一罪之審判上不可
    分關係，故不另為無罪之諭知，附此說明。
據上論斷，應依刑事訴訟法第299條第1項前段，槍砲彈藥刀械管
制條例第8條第4項，刑法第11條前段、第42條第3項、第38條第1
項第1款，判決如主文。
本案經檢察官謝雨青到庭執行職務。
中    華    民    國    97    年    1     月    22   日
                  刑事第七庭    審判長法  官 羅永安
                                      法  官 紀佳良
                                      法  官 王昌鑫
以上正本證明與原本無異。
如不服本判決，應於判決送達後10日內，向本院提出上訴書狀，
上訴書狀應「敘述具體上訴理由」，並按他造當事人之人數附繕
本。「切勿逕送上級法院」。
中    華    民    國    97    年    1     月    22    日
                                      書記官 魏嘉信


司法院資訊處製作；財團法人民間司法改革基金會備份。
